臺灣高雄地方法院刑事判決　　　　　　　　　　　　　九十一年度訴緝字第八五號
　　公　訴　人　臺灣高雄地方法院檢察署檢察官
　　被　　　告　乙○○
　　指定辯護人　本院公設辯護人甲○○
右列被告因強盜等案件，經檢察官提起公訴（九十年度偵字第一七八二八號），本院
判決如左：
    主  文
乙○○竊盜，因脫免逮捕，而當場施以強暴，累犯，處有期徒刑肆年。
    事  實
一、乙○○前曾於民國八十五年間因搶奪罪，經本院判處有期徒刑一年六月，經上訴
    臺灣高等法院高雄分院及最高法院均判決駁回上訴確定，已於八十七年十月二十
    一日執行完畢。竟仍不知悔改，其於民國九十年八月十三日十七時三十分許，騎
    乘機車後載劉繼貴，行經高雄市鹽埕區○○○路二一四號萬里順機車行，見店內
    停放一部待售之鈴木牌四百ＣＣ重型機車，車上插有鑰匙，車行內亦無人注意，
    二人認為有機可趁，竟基於共同之犯意聯絡，意圖為自己不法之所有，由劉繼貴
    在一旁把風、接應，乙○○則將二人共乘之機車交予劉繼貴駕駛後入內竊取該部
    機車，正當乙○○將機車牽出車行欲發動離去時，為車行老闆丙○○發現追出制
    止，乙○○為脫免逮捕，竟當場施以強暴，先用腳將丙○○踢倒在地，再強行將
    機車騎走，經丙○○起身追逐至高雄市○○○路二百三十號前，自後將乙○○拉
    下機車，乙○○繼而與丙○○相互扭打，致丙○○因而受有頭部外傷、腦震盪，
    右手及右腕部挫傷等傷害。後見劉繼貴騎機車前來接應，乃掙脫跳上劉繼貴機車
    後坐，於二人逃逸之際，因劉繼貴騎車不慎撞及前方韓淑媛所駕駛之汽車，致人
    車倒地，為丙○○及附近民眾李燦杰等人追至合力逮捕報警查辦。
二、案經丙○○訴由高雄市政府警察局鹽埕分局臺灣高雄地方法院檢察署檢察官偵查
    起訴。
    理  由
一、訊據被告乙○○坦承右開竊盜事實，惟否認遭告訴人丙○○發現時，有用腳踢倒
    告訴人並與其相互扭打等強暴行為，辯稱：伊只有偷車，沒有打人，是告訴人等
    打伊云云。惟查，被告於右揭時地竊取告訴人店內待售機車，正當將機車牽出車
    行欲發動離去時，為告訴人發現追出制止，被告為脫免逮捕，當場先用腳將告訴
    人踢倒在地，再強行將機車騎走，經告訴人起身追逐至高雄市○○○路二百三十
    號前，自後將其拉下機車，被告繼而與告訴人相互扭打，致告訴人因而受有頭部
    外傷、腦震盪，右手及右腕部挫傷等事實，除據告訴人於警訊及本院審理時均指
    述歷歷外，且經目擊證人即告訴人之妹劉靜雯及協助追捕之附近民眾李燦杰於警
    訊均證述相同情節互核可佐，另共犯劉繼貴於警訊中亦陳稱被告有與告訴人相互
    扭打之事，並有告訴人受有上開傷勢之文雄醫院診斷證明書在卷足證，按告訴人
    與證人劉靜雯、李燦杰等人均與被告素未謀識，倘被告僅竊取財物，並無傷人之
    舉，衡情渠等應無虛構被告施以暴力致告訴人受傷之情節，且由被告在告訴人與
    民眾合力逮捕過程中，其頭部、手腳等處亦同有受傷一情，亦據其於警訊陳明，
    足見被告行竊遭告訴人發現時確有反抗逮捕之舉，且其情狀應甚為激烈，始因此
    而亦受傷，至為明確，而被告為抗拒逮捕，因而對欲加逮捕之告訴人施以強暴傷
    害致傷，誠屬可能，告訴人與上開證人此部分之指訴、證詞，應堪認為真實可信
    。故被告行竊遭告訴人發現，為脫免逮捕而當場對告訴人施以強暴傷害致傷之事
    實，已堪認定，不容其再空口否認，公設辯護人為被告辯護指其係為防衛被打不
    小心踢到告訴人之詞，亦無從採信。又查，劉繼貴雖於警偵訊否認與被告共同偷
    車，然被告因騎車搭載劉繼貴行經告訴人機車行，見店內停放一部待售之鈴木牌
    四百ＣＣ重型機車，車上並插有鑰匙，被告乃向劉繼貴示意欲入內偷車，並將其
    所騎乘之機車交予劉繼貴駕駛，囑其在旁把風、接應等情，亦為被告所坦認，且
    由被告行竊遭告訴人發現追捕之際，劉繼貴亦騎機車上前接應被告試圖逃逸之情
    ，實堪以認定被告與劉繼貴就竊取告訴人機車，確有共同之犯意聯絡及行為分擔
    無疑，況且劉繼貴亦經本院判決認定其與被告共同竊盜之事實，復有本院九十年
    度易字第三五九０號刑事判決影本附卷可稽，從而被告與劉繼貴共同竊取告訴人
    機車之事實，亦堪肯認。被告因竊行被發現，為脫免逮捕，而當場對告訴人施以
    強暴傷害犯行，事證明確，應依法論科。
二、按強盜罪並非以傷害人為當然之方法，被告因竊取告訴人機車遭發現，為脫免逮
    捕，而當場對欲逮捕伊之告訴人施以強暴傷害，致告訴人受有如事實欄所載之傷
    害，除於強盜罪外，並觸犯傷害人身體罪名（有最高法院二十年上字第一七七六
    號判例可資參照），故核被告所為，係犯刑法第三百二十九條之準強盜罪及第二
    百七十七條第一項之傷害罪（此部分業經告訴人陳明告訴在卷）。又被告所犯準
    強盜罪與傷害罪間，有方法目的之牽連關係，應依刑法第五十五條之規定，應從
    較重之準強盜罪處斷（最高法院七十年台上字第九三五號判決參照），並應依同
    法第三百二十八條第一項強盜罪之刑度論處。被告所為之竊盜行為，雖與劉繼貴
    有共同之犯意聯絡及行為分擔，然因被告實施竊盜行為時，為脫免逮捕當場施以
    強暴，所為應依前揭準強盜罪論處，不另論竊盜罪，而劉繼貴就被告所實施之強
    暴行為，並無犯意聯絡及行為分擔，故不論以共同正犯。次查，被告前曾於八十
    五年間因搶奪罪，經本院判處有期徒刑一年六月，經上訴臺灣高等法院高雄分院
    及最高法院判決駁回上訴確定，已於八十七年十月二十一日執行完畢等事實，有
    臺灣高雄地方法院檢察署刑案資料查註紀錄表在卷可稽，其受有期徒刑之執行完
    畢後，五年內再犯本件有期徒刑以上之罪，為累犯，應依刑法第四十七條規定加
    重其刑。審酌被告前有搶奪、侵占及竊盜等犯罪前科（現正在執行另案之竊盜刑
    期），有臺灣高等法院被告全國前案紀錄表、臺灣高雄地方法院檢察署刑案資料
    查註紀錄表在卷可參，素行顯屬不佳，再犯本件竊盜案件，且遭被害人發覺之際
    ，為脫免逮捕，竟當場對被害人施以強暴傷害行為，致被害人受傷，惡性不輕，
    犯後雖坦承竊盜情節，惟猶不敢坦承傷害犯行，難認已有悔意，並參酌其竊行尚
    未得逞，被害人財物損害尚非重大等一切情狀，量處如主文所示之刑。又被告行
    為後，刑法第三百二十八條第一項之強盜罪，已於九十一年一月三十日修正公布
    ，並於同年二月一日生效，比較新舊法，修正後之刑度為五年以上有期徒刑，較
    之修正前刑度三年以上十年以下有期徒刑為重，故以舊法較有利於被告，依刑法
    第二條第一項但書之規定，應適用最有利於行為人之法律，爰仍依修正前之法定
    刑度科處，附此敘明。
據上論斷，應依刑事訴訟法第二百九十九條第一項前段，刑法第二條第一項但書、第
三百二十九條、第三百二十八條第一項（修正前）、第二百七十七條第一項、第五十
五條、第四十七條，罰金罰鍰提高標準條例第一條前段，判決如主文。
中      華      民      國    九十一    年      六      月     十二     日
                                  臺灣高雄地方法院刑事庭
                                      法  官  陳淑卿
右正本證明與原本無異。
如不服本判決，應於判決送達後十日內，向本院提出上訴狀。
                                      書記官  陳朝宗
中      華      民      國    九十一    年      六      月     十二     日
附錄本案論罪科刑法條全文
刑法第二百七十七條第一項
傷害人之身體或健康者，處三年以下有期徒刑、拘役或一千元以下罰金。
刑法第三百二十九條
竊盜或搶奪，因防護贓物、脫免逮捕或湮滅罪證，而當場施以強暴脅迫者
，以強盜論。
刑法第三百二十八條第一項
意圖為自己或第三人不法之所有，以強暴、脅迫、藥劑、催眠術或他法，至使不能抗
拒，而取他人之物或使其交付者，為強盜罪，處三年以上十年以下有期徒刑。
